Inventaris van het archief van de Afdeling Arbeid II/(Hoofd)Afdeling Arbeidsverhoudingen van het Ministerie van Sociale Zaken en Werkgelegenheid(1937) 1946-1967
Nationaal Archief, Den Haag
In de eerste dagen na de oorlog, op 17 mei 1945, wordt door werkgevers- en werknemersorganisaties de Stichting van de Arbeid opgericht. Daarin wordt gepleit voor de instelling van ondernemingsraden, waarin zowel het personeel als de leiding van de instelling vertegenwoordigd zouden zijn. Om het voorstel van de Stichting van de Arbeid nader uit te werken wordt de Commissie Van Rhijn (genoemd naar mr. dr. A.A. van Rhijn, secretaris-generaal van het ministerie van Sociale zaken en voorzitter van de commissie) ingesteld, bestaande uit vertegenwoordigers van de Stichting en enkele ambtenaren van het ministerie van Sociale Zaken. De commissie brengt in september 1947 een advies uit in de vorm van een wetsontwerp met een memorie van toelichting. Het advies wordt gepubliceerd.
De discussie in de samenleving spitst zich vervolgens toe op de vraag of de ondernemingsraden moeten worden geïncorporeerd in de publiekrechtelijke bedrijfsorganisatie of niet. Hoewel wetgeving dus nog op zich laat wachten, worden de ideeën over medezeggenschap ondertussen wel in de praktijk gebracht.
In 1948 komt het voorstel voor een wet op de ondernemingsraden in de Tweede Kamer. De memorie van toelichting legt de nadruk op de samenwerking tussen ondernemer en personeel: er is geen sprake van 'het personeel tegenover de ondernemer, doch integendeel van een orgaan van gezamenlijk overleg - met het accent op gezamenlijk -, waarvan het hoofd van de onderneming samen met zijn personeel deel uitmaakt.'
De eerste Wet op de Ondernemingsraden, 1950
In de Wet op de Ondernemingsraden (WOR, Wet van 4 mei 1950, Stb. K.174) wordt de instelling van deze medezeggenschapsorganen voor ondernemingen met 25 of meer personeelsleden verplicht gesteld. Ze krijgen de taak 'zulks onder erkenning van de zelfstandige functie van de ondernemer, door overleg inzake, toezicht op en uitvoering van of regeling van alle aangelegenheden, de onderneming betreffende, welke in verband met haar aard en met de omstandigheden daarvoor in aanmerking komen en door het bevorderen van een goede verstandhouding en samenwerking in de onderneming, naar vermogen bij te dragen tot een zo goed mogelijk functioneren der onderneming.'
De behandeling van het wetsontwerp in de Kamer geeft aanleiding tot een tweetal nota's van wijziging.
Overeenkomstig de wens van de KVP gaat de instellingsbevoegdheid van de Kroon over naar de Sociaal-Economische Raad (SER), die eveneens bepaalt wie voor ontheffing in aanmerking komt (waarvoor nog wel de goedkeuring van de Kroon vereist is). De SER is ook in 1950 ingesteld, als uitvloeisel van de Wet op de Bedrijfsorganisatie. Met de rol van de SER en de (hoofd-) bedrijfschappen wordt de medezeggenschap in de bedrijven verweven met de publiekrechtelijke bedrijfsorganisatie. De SER beslist over ontheffing na de betreffende (hoofd-)bedrijfschappen gehoord te hebben. Toevoeging van een artikel 29 aan de wet geeft de (hoofd-)bedrijfschappen een eigen bevoegdheid bij uitbreiding van de bevoegdheden van een ondernemingsraad. Ook wordt, op initiatief van de Partij van de Arbeid, in de wet een termijn gesteld van drie jaar waarbinnen de ondernemingsraden ingesteld dienen te zijn. Aan de wettelijke verplichting tot instelling worden evenwel geen sancties verbonden bij overtreding.
Per bedrijfstak in te stellen bedrijfscommissies worden onder andere verantwoordelijk voor de verkiezingen van ondernemingsraden. Bedrijfscommissies kunnen voorts ontheffing verlenen voor de instelling van een ondernemingsraad en hebben een toezichthoudende functie bij de uitvoering van de wet. Het is tot 1990 ook de instantie waar de ondernemingsraad in beroep kan gaan bij geschillen over bevoegdheden of het reglement. In het voorontwerp voor de Wet op de Ondernemingsraden worden de bedrijfscommissies nog gezien als een voorlopige constructie in afwachting van de oprichting van bedrijfsorganen conform de PBO. In 1950 wordt ook de koppeling met de publiekrechtelijke bedrijfsorganisatie in de wet vastgelegd: waar een (hoofd-) bedrijfschap is ingesteld worden de taken van een bedrijfscommissie door het bestuur van dit lichaam uitgeoefend. De bedrijfscommissies zelf zijn namelijk ook paritair samengesteld uit vertegenwoordigers van de 'representatieve' werknemers- en werkgeversorganisaties. De invloed van de bonden is gegarandeerd: kandidaatstelling kan alleen door lidmaatschap van een door de bedrijfscommissie erkende vakbond; de mogelijkheden voor zogenaamde ongeorganiseerden (actieve werknemers zonder lidmaatschap van een 'erkende, bonafide' werknemersorganisatie, zoals leden van de Eenheids Vak Centrale) zijn beperkt. Ook de invloed van de bedrijfsleiding is gegarandeerd: de directeur is voorzitter van de ondernemingsraad.
De feitelijke oprichting van bedrijfscommissies (door de SER) en ondernemingsraden (door verkiezingen in de ondernemingen) komt in de loop van de jaren vijftig op gang.37 Alle werknemers, die gedurende de oorlog niet van onbesproken gedrag hebben blijk gegeven, zijn in het eerste wetsontwerp van kiesrecht uitgesloten. In de eerste nota van wijzigingen wordt de zogenaamde 'lichte gevallen' het actief en passief kiesrecht geschonken.
De vakbonden maken zich in de jaren zestig sterk voor het toevoegen van een werknemers-commissaris' aan de raad van commissarissen van een bedrijf. De minister van Justitie stelt in 1960 de Commissie Ondernemingsrecht in, naar haar voorzitter ook wel Commissie Verdam geheten. Onderzoek naar het ondernemingsrecht resulteert in het rapport Herziening van het ondernemingsrecht van 26 november 1964. Hierin stelt de commissie onder andere voor om deze constructie op te nemen in de Structuurwet (Wet regelende de structuur van de vennootschap, Stb., 1971). Dit is nog een kleine, zij het niet onbelangrijke aanpassing, die moeizaam tot stand is gekomen na een 'historisch compromis' dat werkgevers en werknemers in 1969 in de SER sluiten.38 De Commissie Verdam doet voorts een aantal voorstellen ter herziening van de Wet op de Ondernemingsraden. Het betreft belangrijke wijzigingen in rechten van de ondernemingsraad en plichten van de ondernemer. De regering besluit een en ander in februari 1965 ter advisering aan de SER voor te leggen. In november 1968 brengt de SER, na jaren van moeizaam overleg, rapport uit onder de titel Uitbreiding bevoegdheden ondernemingsraden.
SER-publikatie 1968, no. 13
Geschiedenis van het archiefbeheer
De archieven werden gevormd en ondergebracht bij de dienst die tot 1967 in de Willemsparkflat aan de Zeestraat 73 te 's-Gravenhage gehuisvest was. Begin 1967 werden de archieven overgeplaatst naar het Centraal Historisch Archief (CHA) van de Centrale Afdeling Kabinets- en Administratieve Zaken (KAZ) van het Ministerie, waar deze in de kelder van de Willemsparkflat werden opgeslagen. Medio 1977 werd het archiefdepot van het CHA verhuisd naar de Paleisstraat 5 te 's-Gravenhage. Vervolgens werd het archiefdepot van de Afdeling Departementaal Archief (voorheen CHA) eind 1990 verplaatst naar de nieuwbouw van het Ministerie aan de Anna van Hannoverstraat 4 te 's-Gravenhage, waar het tot het moment van inventarisatie door de Centrale Archief Selectiedienst (CAS) nog berustte.
Het archiefblok werd in het verleden al eens door een medewerker van het Ministerie van Sociale zaken bewerkt. Het resultaat van deze bewerking was een concept-inventaris in enge zin. Na bewerking bleef het archief bij het Ministerie van Sociale Zaken en Werkgelegenheid berusten.
Het archief maakt vanaf 2007 deel uit van de door de Centrale Archief Selectiedienst te bewerken archieven van het ministerie van Sociale Zaken en Werkgelegenheid in het kader van het project Wegwerken Archief Achterstanden (PWAA).
Ten behoeve van de bewerking werd een archiefbewerkingsplan samengesteld, welke de basis vormt voor de bewerking. In het plan, welke werd medeondertekend door het Nationaal Archief op 9 juli 2007, zijn de afspraken met betrekking tot de selectie, ontsluiting, materiële verzorging en de overbrenging geregeld. Voor specifieke informatie wordt verwezen naar de afzonderlijke hoofdstukken in het archiefbewerkingsplan.
De archieven zijn in 2008 krachtens wettelijk voorschrift door de minister van Sociale Zaken en Werkgelegenheid aan het Nationaal Archief overgedragen.
Overbrenging van een overheidsarchief
Inhoud en structuur van het archief
01.01.01
Selectie en vernietiging
Tijdens de eerdere bewerking door een medewerker van het Ministerie van Sociale Zaken en Werkgelegenheid is er waarschijnlijk al in dit archiefblok geselecteerd. Een verantwoording hiervan is echter niet aangetroffen.
Tijdens de bewerking door de CAS is er in dit blok minimaal vernietigd. De vernietiging beperkt zicht tot een aantal ingekomen stukken en de beantwoording van vragen van burgers.
Grondslag voor de vernietiging vormt de selectielijst voor de neerslag van de handelingen van de Minister van Sociale Zaken en Werkgelegenheid en de onder hem ressorterende actoren op het beleidsterrein Arbeidsverhoudingen over de periode 1945-1994' (Staatscourant nr. 2002/70 d.d. 12-04-2002), met inachtneming van de in de Staatscourant van 25 februari 2003, nr. 39 gepubliceerde rectificatie.
Aanvullingen
Het in deze inventaris opgenomen archiefblok kan als afgesloten worden beschouwd.
Ordening van het archief
Het archief is verdeeld in stukken met betrekking tot de organisatie van de Hoofdafdeling en stukken met betrekking tot de taakuitvoering. Deze taakuitvoering lag met name op het terrein van de uitvoering van een aantal wettelijke regelingen betreffende de organisatie van het bedrijfsleven en coördinatie van de samenwerking van het ministerie en de publiekrechtelijke bedrijfsorganisatie in de Sociaal-Economische Raad en bemoeienis met vraagstukken op bedrijfsorganisatorisch gebied die soms niet een wettelijke grondslag hebben.
Aanwijzingen voor de gebruiker
Openbaarheidsbeperkingen
Volledig openbaar.
Materiële beperkingen
Aanvraaginstructie
Openbare archiefstukken kunnen online worden aangevraagd en gereserveerd. U kunt dit ook via de terminals in de studiezaal van het Nationaal Archief doen. Om te kunnen reserveren dient u de volgende stappen te volgen:
U maakt een profiel aan op www.gahetna.nl, en logt vervolgens in
Via de archiefinventaris (alleen de beschrijvingen met rode nummers) selecteert u het gewenste archiefstuk door op de knop 'Reserveren' te klikken
In het volgende scherm geeft u aan op welke dag u het archiefstuk wilt inzien
Indien u zich bevindt in de studiezaal en een tafelnummer heeft ontvangen kunt u dit nummer vermelden. Als u geen tafelnummer heeft kunt u tafelnummer 777 laten staan
Vervolgens bevestigt u uw reservering door deze te versturen.
Verwant materiaal
Beschikbaarheid van kopieën
Beschrijving van de series en archiefbestanddelen
- AFDELING ARBEID II / (HOOFD)AFDELING ARBEIDSVERHOUDINGEN, 1
  - Organisatie, 1.1
    - Stukken betreffende het rapport "De Districtsbureaux van den Arbeid", opgesteld door Jhr.dr.ir. W.J.J. de Maralt, Inspecteur van den Arbeid, tevens Tijdelijk Rijksbemiddelaar voor het bevrijde gebied van het Rijk in Europa., 1945; 1; omslag
      Betreft voorstellen tot reorganisatie van de Sociale Diensten.
      Oude code: 2/6
      Opmerkingen: B vanwege periode; anders V 143/283
    - Stukken betreffende het opstellen van regels met betrekking tot het beheer van archiefstukken van de Hoofdafdeling Arbeidsverhoudingen., 1950 - 1966; 2; omslag
      Oude code: 1/415
  - Taak, 1.2
    - Algemeen, 1.2.1
      - Stukken betreffende het instellen van fondsen voor het doen van bijzondere uitkeringen, de zogenaamde sociale fondsen., 1948 - 1950; 3; omslag
        Oude code: 244/74
      - Stukken betreffende het persbericht in het dagblad "De Tijd" inzake de departementale behandeling van de publieksrechtelijke bedrijfsorganisatie., 1953; 4; omslag
        Oude code: 38/111
      - Stukken betreffende het leveren van een bijdrage aan diverse Troonredes., 1954 - 1961; 5; omslag
        Oude code: 4/448
      - Stukken betreffende het voorbereiden en evalueren van wetsontwerpen en ontwerpen van andere regelingen welke in voorbereiding zijn bij de Afdeling Arbeidsverhoudingen., 1957 - 1967; 6; pak
        Oude code: 3/417
    - Medezeggenschap, 1.2.2
      - Stukken betreffende de Bedrijfsradenwet., 1937 - 1967; 7-9; 3 omslagen
        - Het instellen, samenstellen en financieren van de Bedrijfsraad voor de Klompenindustrie. 1937 - 1951, 7
          Oude code: 6/198
          Opmerkingen: B i.v.m. periodisering
        - Overleg met betrekking tot de benoeming van leden en plaatsvervangende leden in de Bedrijfsraad voor het Bouwbedrijf. 1952, 8
          Oude code: 7/208
        - Overleg inzake de rechtsvorm voor het Staatsbedrijf "Artillerie-inrichtingen", alsmede het instellen van de Raad van het Staatsbedrijf. 1954 - 1967, 9
          Oude code: 250/450
          Opmerkingen: is bewaard op basis van het niveau van de stukken, geen passende handeling gevonden
      - Stukken betreffende het opstellen van het ontwerp van de Wet op de Ondernemingsraden., 1945 - 1949; 10-11; 2 pakken
        - Deel 1., 10
          Oude code: 21/9
        - Deel 2., 11
      - Stukken betreffende de ontwikkelingen op het gebied van medezeggenschap bij diverse vakverenigingen., 1949 - 1960; 12; pak
        Oude code: 246/339
      - Stukken betreffende het Georganiseerd Overleg., 1953 - 1964; 13-14; 1 pak en 1 omslag
        - Het informeren van de staatssecretaris met betrekking tot het Georganiseerd Overleg in ambtenarenzaken. 1947 - 1964, 13; pak
          Oude code: 265/423
        - Inbreng in de Centrale Commissie van Georganiseerd Overleg inzake het verlenen van een kerstgratificatie aan het overheidspersoneel. 1953, 14
          Oude code: 270/644
    - Uitvoering van de Hinderwet, 1.2.3
      - Stukken betreffende het tijdelijk afwijken en wijzigen van de Hinderwet met betrekking tot vlasroterijen en benzinepompinstallaties., 1944 - 1947; 15; omslag
        Oude code: 16/647
        Opmerkingen: B i.v.m. periode
      - Stukken betreffende het voorbereiden en medevaststellen van het beleid met betrekking tot het onttrekken van water aan de bodem door waterleidingbedrijven., 1951 - 1961; 16; pak
        Oude code: 18/174
      - Stukken betreffende het adviseren van de minister met betrekking tot een beroepszaak van inzake een Hinderwetvergunning verleend aan de NV Fait-Oil., 1952; 17; omslag
        Oude code: 19/173
      - Stukken betreffende de verhouding tussen de Hinderwet en de Grondwaterwet Waterleidingbedrijven., 1954 - 1962; 18; omslag
        Oude code: 20/433
    - Het Stoomwezen, 1.2.4
      - Stukken betreffende het vaststellen van de regeling inzake de territoriale indeling van de Dienst van het Stoomwezen., 1948 - 1951; 19; pak
        Oude code: 12/177
      - Stukken betreffende het opzetten, opbergen en beveiligen van het archief van de Dienst voor het Stoomwezen., 1954 - 1955; 20; omslag
        Oude code: 14/94
      - Stukken betreffende het onderzoek van een ketelexplosie op de sleepboot "Gunnard" in de haven van Rotterdam door de Dienst voor het Stoomwezen., 1957; 21; pak
        Bevat 34 foto's, 12 kaartjes en 3 tekeningen; tevens rapport.
        Oude code: 15/181
    - Uitvoering Wet op de Bedrijfsorganisatie (WOB), 1.2.5
      - Stukken betreffende het opstellen van het Arbeidsreglement Bedrijfschappen 1952., 1942 - 1956; 22; pak
        Oude code: 43/109
        Opmerkingen: tevens B i.v.m. periode
      - Stukken betreffende het ontwerp van de Wet op de Bedrijfsorganisatie., 1946 - 1949; 23-24
        Betreft de Publiekrechtelijke Bedrijfsorganisatie (PBO).
        - 1946-1948, 23; pak
          Oude code: 29/7
        - 1949, 24; pak
          Bevat tevens documentatie.
      - Stukken betreffende het invoeren en evalueren van de Wet op de Bedrijfsorganisatie., 1946 - 1961; 25; pak
        Oude code: 30/436
      - Stukken betreffende het voorontwerp van de Wet op de Bedrijfsorganisatie, opgesteld door de Commissie Publieksrechtelijke Bedrijfsorganisatie., 1947 - 1949; 26; pak
        Ook wel Commissie van de Ven genoemd.
        Oude code: 32/8
      - Stukken betreffende het wetsontwerp Administratieve Rechtspraak Bedrijfsorganisatie., 1949 - 1951; 27; pak
        Oude code: 33/84
      - Stukken betreffende de rol van het ministerie in de uitvoering van de Wet op de Bedrijfsorganisatie., 1950 - 1960; 28; pak
        Oude code: 34/207
      - Stukken betreffende het Bedrijfschap voor de Landbouw., 1951 - 1957; 29-30; 1 pak en 1 omslag
        - Het informeren van de minister met betrekking tot het ontwerp van een AMvB tot instelling van een bedrijfschap voor de landbouw. 1951 - 1953, 29; pak
          Oude code: 35/143
        - Het informeren van de minister en staatssecretaris met betrekkingen tot vergaderingen van het Landbouwschap. 1957, 30
          Oude code: 41/148
      - Stukken betreffende de invulling van de organisatie en de taak van publiekrechtelijke bestuursorganen., 1951 - 1962; 31; pak
        Oude code: 36/137
      - Stukken betreffende het opheffen van bedrijfsraden, alsmede het uitvoeren van de Wet op de Bedrijfsorganisatie., 1952 - 1963; 32; pak
        Betreft de Woltersomse organisaties.
        Oude code: 8/631
      - Stukken betreffende het wetsontwerp tot wijziging van de Wet op de Bedrijfsorganisatie., 1955; 33; omslag
        Oude code: 40/113
      - Adviesaanvraag aan de Sociaal-Economische Raad betreffende de herziening van de Wet op de Bedrijfsorganisatie., 1962 - 1963; 34; omslag
        Oude code: 42/412
      - Stukken betreffende het Bedrijfschap voor de Steenkolenmijnindustrie., 35-36; 1 pak en 1 omslag
        - Advies van de Sociaal-Economische Raad inzake het instellen van een bedrijfschap voor de steenkolenmijnindustrie. 1952 - 1953, 35; omslag
          Oude code: 37/163
        - Voorbereiding van de wet inzake het instellen van een bedrijfschap voor de steenkolenmijnindustrie. 1953 - 1954, 36
          Oude code: 39/164
    - Sociaal-Economische Raad (SER), 1.2.6
      - Stukken betreffende de salaris- en pensioenverordening bij de SER., 1950 - 1954; 37; pak
        Oude code: 60/441
      - Stukken betreffende het vertegenwoordigen van de Afdeling Arbeidsverhoudingen in commissies van de SER., 1950 - 1961; 38-46; 9 omslagen
        - Benelux-commissie. 1950 - 1956, 38
          Oude code: 50/3
        - Commissie Gezinsinkomen. 1951 - 1952, 39
          Oude code: 51/21
        - Commissie Lonen en Prijzen. 1951 - 1953, 40
          Oude code: 53/14
        - Commissie Procedure Sociale Verordeningen Bedrijfslichamen. 1958, 41
          Oude code: 58/9
        - Commissie Toekomstige Loonpolitiek. 1955, 42
          Oude code: 57/15
        - Commissie Werkgelegenheid en Werkloosheid. 1952 - 1953, 43
          Oude code: 56/17
        - Organisatie-commissie. 1950 - 1961, 44
          Oude code: 49/1
        - Sociale Commissie. 1951 - 1958, 45
          Oude code: 54/13
        - Subcommissie Uitlening Arbeidskrachten. 1958, 46
          Oude code: 0
      - Stukken betreffende het voorbereiden en evalueren van beleid en wetgeving., 1951 - 1957; 47-55; 10 omslagen
        - Advies inzake het invoeren van de wachtgeld- en werkloosheidsverzekering. 1951, 47
          Oude code: 63/20
        - Advies inzake ploegenarbeid van vrouwen en jeugdige personen in de industrie. 1951, 48
          Oude code: 62/18
        - Advies inzake toekomstige loonpolitiek en prijspolitiek. 1951, 49
          Oude code: 61/16
        - Advies inzake het instellen van nadere wettelijke voorzieningen dienen te worden getroffen ten behoeve van grote gezinnen. 1952, 50
          Oude code: 64/24
        - Advies inzake het vraagstuk van gelijke beloning van mannen en vrouwen voor gelijkwaardige arbeid. 1952 - 1953, 51
          bevat tevens stukken betreffende de vertegenwoordiging van de minister in de subcommissie Equal Pay van de SER.
          Oude code: 70/292
        - Advies inzake de verhouding tussen kinderbijslag en het basisinkomen. 1953, 52
          Oude code: 65/25
        - Rapport inzake de verhouding van middelen en bestedingen in de Nederlandse volkshuishouding. 1956, 53
          Oude code: 67/7
        - Rapport inzake een onderzoek van de economische situatie van Nederland. 1956, 54
          Oude code: 66/6
        - Advies inzake een voorontwerp van de wet tot wettelijke regeling van vakantie met behoud van loon. 1957, 55
          Oude code: 68/8
      - Stukken betreffende de relatie tussen de SER, zijn commissies en het ministerie., 1951, 1960; 56; omslag
        Oude code: 44/5
      - Stukken betreffende plenair overleg., 1950 - 1964; 57-61; 2 pakken en 3 omslagen
        - Het informeren van de minister-president, de minister en staatssecretaris met betrekking tot de onderwerpen behandeld in de vergaderingen van de SER. 1950 - 1964, 57-58
          - 1950-1960, 57; pak
            Oude code: 45/2
          - 1961-1964, 58; pak
        - Het informeren van de minister en staatssecretaris met betrekking tot het vraagstuk van de voldoende representatieve organisatorische vertegenwoordiging bij de publiekrechtelijke bedrijfsorganisatie. 1954 - 1956, 59
          Oude code: 46/12
        - Het informeren van de minister en staatssecretaris met betrekking tot de behandeling van het advies inzake invaliditeitsverzekering en weduwen- en wezenverzekering. 1956, 60
          Oude code: 47/10
        - Het voorbereiden van een nieuwe Huisarbeidswet, alsmede de behandeling van het advies over het ontwerp van een nieuwe Huisarbeidswet. 1958 - 1960, 61
          Oude code: 48/11
    - Uitvoering Buitengewoon Besluit Arbeidsverhoudingen (BBA) 1945, 1.2.7
      - Wetgeving., 1944 - 1963; 62-64; 3 omslagen
        - Ontwerp loonwet. 1944, 62
          Het ontwerp is in oktober 1944 opgesteld door mr. W.F. de Gaay Fortman en in 1945 gebruikt bij het ontwerpen van het BBA 1945.
          Oude code: 131/27
        - Stukken betreffende het ontwerpen, evalueren en wijzigen van het BBA 1945. 1945 - 1958, 63
          Oude code: 132/216
        - Stukken betreffende het wijzigen van het BBA 1945. 1947 - 1963, 64
          Oude code: 133/458
      - Stukken betreffende het College van Rijksbemiddelaars., 1950 - 1966; 65-67; 3 omslagen
        - De bevoegdheden van het College van Rijksbemiddelaars. 1950 - 1966, 65
          Oude code: 134/21
        - Overleg met en raadpleging van het College van Rijksbemiddelaars bij internationale conferenties. 1952 - 1957, 66
          Oude code: 135/250
        - Bijwonen van de vergaderingen inzake loonvorming. 1955, 1963, 67
          Oude code: 137/552
      - Stukken betreffende arbeidsconflicten., 1946 - 1964; 68-75; 4 pakken en 4 omslagen
        - Overleg met betrekking tot het uitsluiten van aannemers voor overheidsopdrachten in verband met loonovertredingen. 1946 - 1959, 68
          Bevat enkele praktijkgevallen.
          Oude code: 185/95
        - Stakingen van DUW-arbeiders, alsmede met betrekking tot arbeidsconflicten in de havens in verband met het lossen van oorlogsmaterieel. 1948 - 1952, 69; pak
          Oude code: 190/340
        - Bemiddeling bij diverse stakingen. 1948 - 1954, 70
          Oude code: 186/350
        - Uitvoeren van de Arbeidsgeschillenwet. 1949, 71
          Bevat correspondentie met de Vereeninging van Reeders van Visschersvaartuigen Ymuiden inzake het benoemen van de inspecteur van het College van Rijksbemiddelaars tot onpartijdig voorzitter van een geschillencommissie.
          Oude code: 5/18
        - Stakingen in de koopvaardij. 1949 - 1952, 72; pak
          Oude code: 191/353
        - Stakingen bij diverse bedrijven. 1953 - 1960, 73-74
          Door de onduidelijke ordening overlappen enkele mappen in periode.
          - 1953-1954, 73; pak
            Oude code: 192/385